臺灣臺中地方法院刑事判決
111年度交易字第828號
公  訴  人  臺灣臺中地方檢察署檢察官
被      告  吳佩樺


            陳婉華


上列被告因過失傷害案件，經檢察官提起公訴（110年度偵字第2
0481號、111年度偵字第9460號），本院判決如下：
    主    文
陳婉華犯過失傷害罪，處有期徒刑參月，如易科罰金，以新臺幣
壹仟元折算壹日。   
吳佩樺無罪。
    犯罪事實
一、陳婉華於民國109年8月5日13時57分前某時，駕駛車號0000-
    00號自用小客車（下稱甲車）行駛至臺中市○區○○○路000號
    前方，其本應注意汽車臨時停車時，不得併排臨時停車，且
    應依車輛順行方向緊靠道路邊緣，其前後輪胎外側距離緣石
    或路面邊緣不得逾60公分，而依當時天候晴，有日間自然光
    線，柏油路面乾燥、無缺陷，無障礙物，並無不能注意之情
    事，陳婉華竟疏於注意及此，將上開車輛違規佔用臺中市○
    區○○○路000號前之慢車道處併排臨時停車，未緊靠道路邊緣
    臨時停車，而其車輛前方則另有吳佩樺所臨時停放之車號00
    0-0000號自用小客車（下稱乙車），亦佔用該處慢車道臨時
    停車（吳佩樺所涉過失傷害犯行，經本院諭知無罪，詳下述
    ）。而楊鴻銘(所涉過失傷害犯行部分由本院另行審結)於10
    9年8月5日13時57分許，駕駛車號000-0000號自用小客車，
    沿臺中市南區忠明南路外側快車道，由復興路往南陽街方向
    行駛，行經南區忠明南路789號附近時，適許家華騎乘牌照
    號碼129-CRN號普通重型機車，沿忠明南路同向行駛在該路
    段慢車道，行經忠明南路789號附近時，因見前方有上揭陳
    婉華違停之車輛而欲向左變換車道，亦疏未注意變換車道時
    ，應讓直行車先行，並注意安全距離，貿然偏左而變換車道
    行駛，因而與其左後方楊鴻銘駕駛之自用小客車發生碰撞而
    人車倒地，導致其受有頭部外傷併臉部擦傷及頭皮撕裂傷（
    0.5公分）、頸部扭拉傷、左肩、右膝及右足挫傷、右手及
    左膝挫擦傷、左足挫擦傷併第四趾撕裂傷（1.5公分）、左
    鎖骨骨折、左腳第一趾遠端趾骨骨折等傷害。
二、案經許家華訴由臺灣臺中地方檢察署檢察官偵查起訴。
    理    由
壹、有罪部分
一、證據能力
  ㈠刑事訴訟法第159條之5規定：「被告以外之人於審判外之陳
    述，雖不符前四條之規定，而經當事人於審判程序同意作為
    證據，法院審酌該言詞陳述或書面陳述作成時之情況，認為
    適當者，亦得為證據。」、「當事人、代理人或辯護人於法
    院調查證據時，知有第159條第1項不得為證據之情形，而未
    於言詞辯論終結前聲明異議者，視為有前項之同意。」其立
    法意旨在於傳聞證據未經當事人之反對詰問予以核實，原則
    上先予排除，惟若當事人已放棄詰問或未聲明異議，基於證
    據資料愈豐富，愈有助於真實發現之理念，且強化言詞辯論
    原則，法院自可承認該傳聞證據例外擁有證據能力。經查，
    以下本案所引用被告以外之人於審判外之言詞或書面陳述之
    證據能力，檢察官、被告陳婉華於本院審理時皆稱沒有意見
    ，復未於言詞辯論終結前爭執或聲明異議，本院審酌前開證
    據作成或取得狀況，均無非法或不當取證之情事，亦無顯不
    可信之情況，且與待證事實具有關連性，依刑事訴訟法第15
    9條之5第2項規定，自具有證據能力。
  ㈡刑事訴訟法第159條至第159條之5有關傳聞法則之規定，  乃
    對於被告以外之人於審判外之言詞或書面陳述所為之規範；
    至非供述證據之書證及物證，其中書證部分若以該書面證據
    本身物體之存在或不存在作為證據者，係屬物證，性質上並
    非供述證據，應無傳聞法則規定之適用，如該非供述證據非
    出於違法取得，即不能謂其無證據能力。經查，本判決下列
    所引用之非供述證據，與本案待證事實具有關聯性，亦查無
    違法取得之情形，且檢察官、被告陳婉華亦未爭執其證據能
    力，自得作為本案之證據。
二、認定犯罪事實所憑之理由：
  ㈠訊據被告陳婉華矢口否認本案犯行，辯稱：我的車子是停在
    合庫門口，車禍是發生在其他地點，不會因為我違規停車而
    影響行車動線，我認為我並沒有責任，我沒有併排停車云云
    。經查： 
  ⒈被告陳婉華於109年8月5日13時57分前，佔用臺中市○區○○○路
    000號前慢車道違規臨時停放甲車。適告訴人許家華騎乘牌
    照號碼129-CRN號普通重型機車，沿忠明南路同向行駛在該
    路段，行經忠明南路789號附近時，與其左後方由被告楊鴻
    銘駕駛之自用小客車發生碰撞而人車倒地，導致其受有頭部
    外傷併臉部擦傷及頭皮撕裂傷（0.5公分）、頸部扭拉傷、
    左肩、右膝及右足挫傷、右手及左膝挫擦傷、左足挫擦傷併
    第四趾撕裂傷（1.5公分）、左鎖骨骨折、左腳第一趾遠端
    趾骨骨折等傷害等傷害乙節，業據告訴人於警詢、偵查時指
    述明確（見發查字卷第21-27頁，偵字第20481號卷第147頁
    ，他字第1363號卷第22頁），並有中山醫學大學附設醫院診
    斷證明書、臺中市政府警察道路交通事故現場圖、臺中市政
    府警察局道路交通事故調查報告表㈠㈡、臺中市○○○○○○○○○○○○
    ○○○○○○○○○○○○○○○○○○○○○○○○○區○○○○○○○○○號查詢機車車籍、
    車號查詢汽車車籍、證號查詢機車駕駛人、證號查詢汽車駕
    駛人、行車紀錄器影像畫面翻拍照片、公路電子閘門查詢資
    料等在卷可稽（見他字第1363號卷第13頁，發查字卷第39-4
    9、55-69、73-89、95-101頁，偵字第20481號卷第39-41、5
    7-59頁），上開事實首堪認定。
  ⒉被告陳婉華雖以前詞置辯，然查：
  ⑴被告陳婉華於同日13時57分前某時許，佔用臺中市○區○○○路0
    00號前慢車道處，將甲車臨時停車於該處，且甲車並未緊靠
    道路邊緣臨時停車等節，業據被告陳婉華於偵查中供承：21
    85-UF號汽車是我所有，是我在使用等語（見偵字第20481號
    卷第164頁），於本院審理時供稱：違規停車我承認等語明
    確（見本院卷第96頁）；並有卷附行車紀錄器影像畫面存卷
    可參（見發查字卷第73-77頁，偵字第20481號卷第39頁），
    是被告陳婉華係佔用忠明南路789號前慢車道違規臨時停車
    ，且未遵守汽車停車時應依車輛順行方向緊靠道路邊緣，其
    前後輪胎外側距離緣石或路面邊緣不得逾40公分之臨時停車
    規定等情堪以認定。
  ⑵被告陳婉華雖又辯稱：沒有併排停車云云，然觀之行車紀錄
    器影像畫面（見發查字卷第75頁），可以看出被告陳婉華違
    規在慢車道臨時停車，且其車輛右邊停有其他機車，是被告
    為違規併排臨時停車，甚屬明確，其辯稱：沒有併排停車云
    云，顯然與客觀事證不符，不足採信。
  ⑶按「汽車臨時停車時，應依下列規定：…五、不得併排臨時停
    車。…汽車臨時停車時，應依車輛順行方向緊靠道路邊緣，
    其前後輪胎外側距離緣石或路面邊緣不得逾六十公分。…」
    ，道路交通安全規則第111條第1項第5款及第2項前段分別定
    有明文。查被告陳婉華將甲車臨時停放在忠明南路789號前
    ，有上述違規之事實存在，均經本院認定如前。被告陳婉華
    未遵守汽車臨時停車之相關規定，恣意將車輛臨時停放在忠
    明南路789號前之慢車道，如有其他快、慢車道之機車欲行
    經該處，前方視線或行車動線將受到阻礙，且勢必需要左偏
    行駛，慢車道之車輛甚至必須被迫往左偏向快車道，被告陳
    婉華違規停車之行為，顯然妨礙該路段快、慢車道用路人之
    通行。佐以卷附之行車紀錄器畫面截圖（見發查字卷第73-7
    5頁），可以看出告訴人騎乘機車原係行駛在忠明南路之慢
    車道內，其前方則為被告陳婉華違規臨時停車在忠明南路78
    9號前之慢車道，告訴人之機車遂逐漸往左偏行駛，終導致
    與被告楊鴻銘之車輛發生碰撞而受傷。另告訴人於偵查中亦
    指稱：當天因為前面有2部車違規停車，所以我才會往外切
    ，才會造成本件車禍等語（見偵字第20481號卷第147頁），
    堪認被告陳婉華本件違規停車之行為，確實因此導致本件車
    禍發生。又本件經送請行車事故鑑定及覆議，均認定被告陳
    婉華佔用慢車道併排臨時停車，影響車輛通行，為肇事次因
    ，此有臺中市車輛行車事故鑑定委員會鑑定意見書（中市車
    鑑0000000號）、臺中市車輛行車事故鑑定覆議委員會覆議
    意見書可參（見偵字第9460號卷第31-34、59-63頁），亦認
    定被告陳婉華就本案車禍之發生有違規佔用慢車道併排臨時
    停車之過失存在，是被告陳婉華就本案車禍之發生為有過失
    ，堪以認定。惟本案車禍之發生，係因被告陳婉華違規臨時
    停車在忠明南路789號前之慢車道，嚴重影響周遭往來車輛
    行車之動線，導致告訴人自後方騎乘機車原行駛在慢車道上
    ，因被告陳婉華違規停車，告訴人遂自慢車道變換車道至左
    側快車道，致與被告楊鴻銘之車輛發生碰撞，是本院認定被
    告陳婉華就車禍之發生，應為肇事主因，雖與前開鑑定意見
    不同，然上開鑑定意見僅供本院參考，本院並不受其拘束，
    一併敘明。再告訴人因本件車禍事故受有前揭傷勢，業經本
    院認定如前，其傷害結果顯可歸責於被告陳婉華，故被告陳
    婉華之過失行為與告訴人所受傷害結果間亦具有相當因果關
    係。
  ⑷按「機車行駛之車道，應依標誌或標線之規定行駛；無標誌
    或標線者，依下列規定行駛：…三、變換車道時，應讓直行
    車先行，並注意安全距離。」，道路交通安全規則第99條第
    1項第3款亦有明文。查告訴人騎乘機車行駛在忠明南路慢車
    道，其前方有被告陳婉華違停之車輛，告訴人遂變換車道至
    左側快車道，然告訴人未注意變換車道時應禮讓直行車先行
    ，並注意安全距離，而與被告楊鴻銘之汽車發生碰撞，是應
    認定告訴人就本案車禍之發生，為與有過失；另本件經送請
    行車事故鑑定及覆議，結果認告訴人駕駛普通重型機車，行
    至快慢車道分隔線之慢車道路段，遇狀況往左變換車道未讓
    直行車先行，為肇事主因，有臺中市車輛行車事故鑑定委員
    會鑑定意見書（中市車鑑0000000號）、臺中市車輛行車事
    故鑑定覆議委員會覆議意見書可參（見偵字第9460號卷第31
    -34、59-63頁），亦認定告訴人有過失存在。然本院認定被
    告陳婉華違規停車之行為，係本案車禍之肇事主因，理由業
    如前述，就告訴人部分，則應屬肇事次因，雖與上開鑑定意
    見不同，惟並不影響告訴人與有過失之認定。又被告陳婉華
    駕駛甲車行經肇事路段臨時停車時，如能依照交通法規臨時
    停車，仍可避免本件交通事故之發生，是被告陳婉華刑事責
    任之認定，不因告訴人與有過失，而得解免被告陳婉華之過
    失責任，併此指明。
  ㈡綜上所述，被告陳婉華本件犯行事證明確，其過失傷害犯行
    ，堪予認定，應依法論科。
四、論罪科刑：
  ㈠核被告陳婉華所為，係犯刑法第284條前段之過失傷害罪。
  ㈡又本件被告楊鴻銘於110年8月26日具狀表示「本件交通事故
    肇因係駕駛銀色自小客車、白色自小客車之人違規臨停、併
    排於慢車道…」等語，且指出銀色自小客車車牌之一為2185-
    UF號；另本案關於被告陳婉華所駕駛之甲車之「公路監理電
    子閘門」資料，列印日期為110年8月31日，其上分別記載甲
    車之車主為被告陳婉華；而被告陳婉華則於111年2月17日於
    檢察事務官詢問時坦認分別於案發時間，將甲車停放在忠明
    南路789號前，此有被告楊鴻銘提出之書狀、公路監理電子
    閘門資料及被告陳婉華之詢問筆錄可佐（見偵字第20481號
    卷第32、57-59、163-164頁），是在被告陳婉華於檢察事務
    官詢問而自承為臨時停放甲車之人前，本案承辦之檢察事務
    官或檢察官依據上開被告楊鴻銘提出之書狀、公路監理電子
    閘門資料，已可發覺本件犯罪事實之犯罪之人為被告陳婉華
    ，是被告陳婉華就本件並無自首之適用。
  ㈢爰審酌被告陳婉華臨時停車，本應注意遵守相關交通法規，
    未注意不得併排臨時停車，且應緊靠道路邊緣臨時停車，其
    為貪圖方便，恣意違規佔用慢車道併排臨時停車，除造成其
    他車輛行人之通行不便外，亦導致其他行經之車輛被迫無法
    正常行駛在原本之車道，或無法與其他車輛保持安全間隔及
    距離，被告陳婉華於本案更致告訴人因此與被告楊鴻銘之車
    輛發生碰撞，而受有前揭傷害，徒增身體不適及生活不便，
    被告陳婉華雖非如故意行為之惡性重大，但其對於本案車禍
    之發生，確實具有前揭過失，心態及所為均實屬可議，甚不
    足取；且被告陳婉華犯罪後矢口否認犯行，飾詞卸責，毫無
    悔意，迄未與告訴人和解，犯後態度欠佳。兼衡被告被告陳
    婉華陳稱其為大專畢業，已退休，月收入約新臺幣3-5萬元
    ，已婚，小孩均已成年等語（見本院卷第103頁）之智識程
    度及生活經濟狀況等一切情狀，量處如主文所示之刑，並諭
    知易科罰金折算標準，以資懲儆。
貳、無罪部分：
一、公訴意旨略以：被告吳佩樺本應注意汽車停車時，不得併排
    停車，且應無不能注意之情事，竟於109年8月5日13時57分
    前某時許，貿然將乙車違規佔用臺中市○區○○○路000號前方
    之慢車道併排臨時停車，影響車輛通行；適告訴人許家華騎
    乘牌照號碼129-CRN號普通重型機車，沿同向慢車道行駛，
    被告楊鴻銘則駕駛車號000-0000號自用小客車在告訴人左後
    方行駛在忠明南路之外側快車道，告訴人因見前方有被告吳
    佩樺違停車輛而欲向左變換車道，亦疏未注意變換車道時，
    應讓直行車先行，並注意安全距離，貿然偏左行駛，因而與
    被告楊鴻銘駕駛之自用小客車發生碰撞人車道地，致受有頭
    部外傷併臉部擦傷及頭皮撕裂傷（0.5公分）、頸部扭拉傷
    、左肩、右膝及右足挫傷、右手及左膝挫擦傷、左足挫擦傷
    併第四趾撕裂傷（1.5公分）、左鎖骨骨折、左腳第一趾遠
    端趾骨骨折等傷害。因認被告吳佩樺亦涉犯刑法第284條前
    段之過失傷害罪嫌等語。
二、按犯罪事實應依證據認定之，無證據不得認定犯罪事實；不
    能證明被告犯罪者，應諭知無罪之判決，刑事訴訟法第154
    條第2項、第301條第1項分別定有明文。再按事實之認定，
    應憑證據，如未能發現相當證據，或證據不足以證明，自不
    能以推測或擬制之方法，以為裁判基礎；又認定犯罪事實所
    憑之證據，雖不以直接證據為限，間接證據亦包括在內，然
    而無論直接或間接證據，其為訴訟上之證明，須於通常一般
    之人均不致有所懷疑，而得確信其為真實之程度者，始得據
    為有罪之認定；再認定不利於被告之事實，須依積極證據，
    苟積極證據不足為不利於被告事實之認定時，即應為有利於
    被告之認定，更不必有何有利之證據（最高法院40年台上字
    第86號、76年台上字第4986號、30年上字第816號判例意旨
    參照）。復按檢察官對於起訴之犯罪事實，應負提出證據及
    說服之實質舉證責任。倘其所提出之證據，不足為被告有罪
    之積極證明，或其指出證明之方法，無法說服法院以形成被
    告有罪之心證者，應貫徹無罪推定原則，刑事妥速審判法第
    6條定有明文。
三、公訴意旨認被告吳佩樺涉有前揭犯行，無非係以：被告吳佩
    樺之供述、告訴人提出之診斷證明書、本案道路交通事故現
    場圖、道路交通事故調查報告表、現場照片、被告楊鴻銘提
    出之行車紀錄器影像光碟、社區監視器設備影像截圖、臺中
    市車輛行車事故鑑定意見書及覆議意見書等為其主要論據。
四、訊據被告吳佩樺堅詞否認本案犯行，辯稱：我是違規停車，
    但我沒有併排，告訴人是在很遠的地方就已經發生事故，告
    訴人如果是為了閃避我的車子，應該是在我車子的後方往中
    間靠等語。
五、經查：
  ㈠被告吳佩樺於109年8月5日13時57分前，佔用臺中市○區○○○路
    000號前方之慢車道，將乙車臨時停車於該處。適告訴人騎
    乘機車，沿忠明南路同向行駛在該路段，行經忠明南路789
    號附近時，在被告吳佩樺違規臨時停車處之後方，與其左後
    方由被告楊鴻銘駕駛之自用小客車發生碰撞而人車倒地，導
    致其受有前揭傷勢乙節，業據告訴人於警詢、偵查時指述明
    確（見發查字卷第21-27頁，偵字第20481號卷第147頁，他
    字第1363號卷第22頁），並有上述中山醫學大學附設醫院診
    斷證明書、臺中市政府警察道路交通事故現場圖、臺中市政
    府警察局道路交通事故調查報告表㈠㈡、臺中市○○○○○○○○○○○○
    ○○○○○○○○○○○○○○○○○○○○○○○○○區○○○○○○○○○號查詢機車車籍、
    車號查詢汽車車籍、證號查詢機車駕駛人、證號查詢汽車駕
    駛人、行車紀錄器影像畫面翻拍照片、公路電子閘門查詢資
    料等在卷可稽，上開事實固堪認屬實。
  ㈡刑法上之過失犯，以其過失行為與結果間，在客觀上有相當
    因果關係始得成立。所謂相當因果關係，係指依經驗法則，
    綜合行為當時所存在之一切事實，為客觀之事後審查，認為
    在一般情形下，有此環境、有此行為之同一條件，均可發生
    同一之結果者，則該條件即為發生結果之相當條件，行為與
    結果即有相當之因果關係。反之，若在一般情形下，有此同
    一條件存在，而依客觀之審查，認為不必皆發生此結果者，
    則該條件與結果不相當，不過為偶然之事實而已，其行為與
    結果間即無相當因果關係（最高法院76年台上字第192號刑
    事判例要旨參照）。亦即應以所生之結果觀察，認為確因某
    項因素而惹起，又從因素觀察，認為足以發生此項結果，始
    克當之。
  ㈢經查，本案被告吳佩樺雖有在忠明南路789號前慢車道臨時停
    放乙車之違規行為，然依卷附行車紀錄器影像截圖及道路交
    通事故現場圖（見發查字卷第39、77頁）可以看出，告訴人
    原係行駛在忠明南路之慢車道內，其前方則為被告吳佩樺、
    陳婉華違規臨時停車在忠明南路789號前之慢車道，被告吳
    佩樺之乙車係違規臨停在被告陳婉華之車輛前方，而後，告
    訴人之機車逐漸往左偏變換車道行駛後，與被告楊鴻銘之車
    輛發生碰撞，發生碰撞之位置係在被告陳婉華所停放車輛之
    後方，發生碰撞之位置距被告陳婉華違停處至少有一輛自小
    客車車身長之距離，並非在被告吳佩樺或被告陳婉華所停放
    車輛之左側發生碰撞。故縱使被告吳佩樺未在該處違規臨時
    停車或在本案車禍發生前即將車輛駛離，因其後方另有被告
    陳婉華違規臨時停放之甲車，告訴人在後方騎乘機車而來，
    因其前方有被告陳婉華違停之車輛，告訴人遂變換車道至快
    車道，而與被告楊鴻銘之車輛發生碰撞，仍無法避免本案車
    禍之發生。綜合言之，被告吳佩樺違規臨時停車雖有違反交
    通規則，但此屬交通違規行政處罰之範疇，至於是否應負刑
    法之過失責任，仍應依其之違規停車與告訴人所受傷害間，
    是否具有相當因果關係為判斷依據，本案參照前述最高法院
    判例要旨，被告吳佩樺之違規臨時停車之行為與告訴人受傷
    結果間並無相當因果關係存在，是被告吳佩樺自難論以過失
    傷害之刑事責任。至本件經送請行車事故鑑定及覆議，雖認
    定吳佩樺佔用慢車道併排臨時停車，影響車輛通行，為肇事
    次因，然此見解僅供本院參考，為本院所不採，附此敘明。
  ㈣綜上所述，而本案依目前卷內證據資料，尚難逕認被告吳佩
    樺本案違規臨時停車之行為與告訴人受傷之結果間，有何相
    當因果關係存在，不符合刑法上過失犯之要件，公訴人之舉
    證，無從說服本院以形成被告吳佩樺有罪之心證。被告吳佩
    樺犯罪不能證明，依法僅能為無罪之諭知。
據上論斷，應依刑事訴訟法刑事訴訟法第299條、第301條第1項
前段，判決如主文。
本案經檢察官許景森提起公訴，檢察官張凱傑到庭執行職務。
中　　華　　民　　國　　111 　年　　8 　　月　　30　　日
                  刑事第十六庭  法  官  陳怡君
以上正本證明與原本無異。
如不服本判決應於收受送達後20日內向本院提出上訴書狀，並應
敘述具體理由；其未敘述上訴之理由者，應於上訴期間屆滿後20
日內向本院補提理由書（均須按他造當事人之人數附繕本）「切
勿逕送上級法院」。
告訴人或被害人如不服判決，應備理由具狀向檢察官請求上訴，
上訴期間之計算，以檢察官收受判決正本之日起算。
                                書記官  蔡明純
中　　華　　民　　國　　111 　年　　8 　　月　　30　　日
◎附錄本案論罪科刑法條
中華民國刑法第284條
因過失傷害人者，處1年以下有期徒刑、拘役或10萬元以下罰金
；致重傷者，處3年以下有期徒刑、拘役或30萬元以下罰金。